臺灣高等法院高雄分院刑事判決　　　　　　　　　　九十一年度上訴字第六二八號
　　上　訴　人　台灣高雄地方法院檢察署檢察官
　　被　　　告　丙○○
　　被　　　告　甲○○
右上訴人因被告等違反電信法等案件，不服臺灣高雄地方法院九十年度訴字第三０一
０號中華民國九十一年一月三十一日第一審判決（起訴案號：臺灣高雄地方法院檢察
署九十年度偵字第一五二二六號），提起上訴，本院判決如左：
      主  文
上訴駁回。
      事  實
一、丙○○於民國九十年三月間某日，在高雄市左營區勝利營區內，拾獲葉宗乙遺失
    之門號0000000000號行動電話ＳＩＭ識別卡一枚，竟意圖為自己不法
    之所有，將該ＳＩＭ識別卡侵占入己，復基於使用該侵占所得物以達得財產上不
    法利益之概括犯意，將上開ＳＩＭ識別卡插入其持有之行動電話機內，以撥打他
    人之電話號碼加以行使之方式，自九十年三月十二日起至同年月二十三日止，在
    不詳地點，連續盜用上開門號之相關通訊設備與他人通訊，致使臺灣大哥大股份
    有限公司陷於錯誤，誤認丙○○係0000000000號行動電話ＳＩＭ識別
    卡之合法使用人而提供通訊服務，並將發話之通訊費用列入名義上租用人葉宗乙
    帳單，連續獲得免費使用行動電話通訊之財產上不法利益，共計新臺幣（下同）
    五千三百五十九元。嗣因葉宗乙接獲臺灣大哥大股份有限公司之帳單而向警方報
    案，始循線查知上情。
二、甲○○於民國九十年三月間某日，在高雄市左營區勝利營區內，拾獲葉宗乙遺失
    之門號0000000000號行動電話ＳＩＭ識別卡一枚，竟意圖為自己不法
    之所有，將該ＳＩＭ識別卡侵占入己，復基於使用該侵占所得物以達得財產上不
    法利益之概括犯意，將上開ＳＩＭ識別卡插入其持有之行動電話內，以撥打他人
    之電話號碼加以行使之方式，自九十年三月七日起至同年四月二日止，在不詳地
    點，連續盜用上開門號之相關通訊設備與他人通訊，致使臺灣大哥大股份有限公
    司陷於錯誤，誤認甲○○係0000000000號行動電話ＳＩＭ識別卡之合
    法使用人而提供通訊服務，並將發話之通訊費用列入名義上租用人葉宗乙帳單，
    連續獲得免費使用行動電話通訊之財產上不法利益，共計二萬零五百七十一元。
    嗣因葉宗乙接獲臺灣大哥大股份有限公司之帳單而向警方報案，始循線查知上情
    。
三、案經高雄縣警察局鳳山分局報請臺灣高雄地方法院檢察署檢察官偵查起訴。
    理  由
一、右述盜用他人通信設備通信之犯罪事實業據被告丙○○坦承不諱，被告甲○○雖
    經合法傳喚，無正當理由不到庭，惟據其在原審法院中亦供承上開事實不諱，核
    與被害人葉宗乙於警局指訴之情節相符（見警訊卷第三頁），並經證人吳麗雲證
    稱：丙○○曾使用0000000000號ＳＩＭ識別卡撥打電話給我，通話時
    間長達一萬多秒，我接到該門號發話給我是在九十年三月份，我聽聲音是丙○○
    ，還問他說門號怎麼不一樣，他笑著說不告訴我（見警卷第四頁）；證人陳素月
    證述：甲○○是我的兒子，他於九十年三、四月間用0000000000號Ｓ
    ＩＭ識別卡撥打電話給我，也有打給他姊姊及女友（見原審法院九十年十二月二
    十八日訊問筆錄）各等語屬實，且與卷附臺灣大哥大股份有限公司通話明細清單
    部分通話號碼一致，堪認被告二人前揭自白與事實相符。又被告丙○○所盜撥之
    電話費用為五千三百五十九元，被告甲○○則係二萬零五百七十一元，有通話明
    細清單二份可參，此分別為被告丙○○、甲○○詐得不法利益之數額。綜上所述
    ，足認被告等之自白與事實相符，本件事證明確，被告二人犯行堪以認定，應依
    法論科。
二、按國家安全法第八條第二項於九十年十月二日停止適用，現役軍人除犯陸海空軍
    刑法及其特別法外，均應由普通法院管轄。查被告二人於犯罪時身份均為現役軍
    人，惟所犯之罪均為陸海空軍刑法及其特別法以外之罪，故應歸由普通法院審判
    ，合先明。次按電信法第五十六條第一項規定所謂「盜用他人電信設備通信」
    ，不於以盜拷他人行動電話之序號、內碼等資料於自己之手機內為盜用之唯一方
    式，其他諸如：利用他人住宅內之有線電話，盜打他人電話為通信行為，或在住
    宅外之電話接線箱內盜接，或意圖為自己不法之所有，竊取他人之行動電話手機
    ，進而為盜打通信行為，或僅以使用竊盜之意思，擅取他人之行動電話手機為盜
    打通信之行為，不一而足，皆成立本罪。又電信法第五十六條第一項之罪，以意
    圖為自己或第三人不法之利益，使用有線、無線或其他電磁方式，盜接或盜用他
    人電信設備通信者為要件。本罪之處罰詐得免繳電信通信費用之不法利益規定，
    乃刑法詐欺得利之特別法，依特別法優於普通法之原則，毋庸再論以詐欺得利罪
    （最高法院八十八年一月十九日八十八年度第一次刑事庭會議決議參照）。核被
    告二人所為，均各犯刑法第三百三十七條之侵占遺失物罪、電信法第五十六條第
    一項意圖為自己不法利益盜用他人電信設備通信罪。被告等詐得免繳通信費用之
    不法利益，不另涉犯刑法第三百三十九條第二項詐欺得利罪。被告等所犯上開二
    罪間，有方法結果之牽連犯關係，應從重依盜用他人電信設備罪處斷。被告二人
    先後多次盜用他人ＳＩＭ識別卡撥打行動電話之犯行，時間緊接、方法相同，所
    犯又係構成要件相同之罪名，顯係基於概括犯意為之，應分別依連續犯規定各論
    以一罪，並均加重其刑。
三、原審因依刑法第五十六條、電信法第五十六條第一項規定，並審酌被告二人為貪
    圖小利而為此犯行，被告丙○○犯罪所得為五千三百五十九元，被告甲○○所得
    為二萬零五百七十一元，情節尚屬非重，且被告二人等犯後均坦承犯行，且已將
    通話費繳清，有電信費收執聯二紙存卷可參等一切情狀，分別量處被告丙○○有
    期徒刑三月，被告甲○○有期徒刑四月，並均諭知易科罰金之折算標準。復以被
    告二人前均未曾受有期徒刑以上刑之宣告，有臺灣高等法院被告全國前案紀錄表
    在卷可稽，此次一時失慮，誤蹈刑章，經此教訓應知所警惕，無再犯之虞，因而
    認所宣告之刑，以暫不執行為適當，爰均宣告緩刑三年，以勵自新。原判決認事
    用法俱無違誤，量刑並稱妥適，檢察官上訴意旨雖以依電信法第六十條規定，凡
    犯電信法第五十六條至第五十八條之罪者，其電信器材，不論屬於犯人與否，沒
    收之，原判決漏未宣告沒收係屬不當等語。惟該行動電話ＳＩＭ識別卡既為他人
    合法所有而被侵占之贓物，自應優先發還予被害人，否則，被害人所有之電信器
    材因遭人侵占而盜用，該通信器材卻須由法院沒收而無從取回，亦非電信法第六
    十條規定義務宣告沒收之本意，故此時即無庸再予宣告沒收。上訴意旨自無足取
    ，上訴為無理由，應予駁回。
四、 被告甲○○經合法傳喚，無正當理由不到庭，爰不待其陳述逕行判決。
據上論結，應依刑事訴訟法第三百六十八條、第三百七十一條，判決如主文。
本案經檢察官林應華到庭執行職務。
中        華        民        國    九十一    年    五    月    二十二  日
                              臺灣高等法院高雄分院刑事第三庭
                                  審判長法官  周賢銳
                                        法官  謝宏宗
                                        法官  莊崑山
右正本證明與原本無異。
如不服本判決應於收受本判決後十日內向本院提出上訴書狀，其未述上訴理由者，
並得於提起上訴後十日內向本院補提理由書狀（均須按他造當事人之人數附繕本)「
切勿逕送上級法院」。
                                      書記官  邱麗莉
中    華    民    國     九十一     年       五       月     二十四     日
附錄：本判決論罪科刑法條：
電信法第五十六條第一項
意圖為自己或第三人不法之利益，以有線、無線或其他電磁方式，盜接或盜用他人電
信設備通信者，處五年以下有期徒刑，得併科新臺幣一百五十萬元以下罰金。
                                                                        Ｆ
